臺灣新竹地方法院刑事裁定　　　　　　　　　　　　　九十一年度急搜字第一０號
　　報　告　人
　　即搜索人　　新竹縣警察局竹北分局
　　受搜索人即
　　犯罪嫌疑人　甲○○
右列搜索人因犯罪嫌疑人甲○○涉嫌偽造文書案件，經報告人於九十一年十月十二日
對犯罪嫌疑人
    主      文
新竹縣警察局竹北分局於民國九十一年十月十二日下午三時許，在臺北市○○區○○
街一六八號四樓甲○○居住處所為之搜索，應予撤銷。
    理      由
一、本件報告意旨略以：新竹縣警察局竹北分局九十一年十月十三日北警刑字第０九
    一０００六六六九號偵辦甲○○偽造文書一案，因接獲被害人檢舉遭歹徒恐嚇取
    財，歹徒要求匯款之銀行帳戶係犯罪嫌疑人甲○○，而甲○○自稱係陳立德（男
    ，五十八年六月二日生、身分證統一編號：Ｚ000000000號）向證人承
    租臺北市○○區○○街一六八號四樓之一間房間，因情況急迫未及聲請核發搜索
    票，而依刑事訴訟法第一百三十一條第二項之規定，於九十一年十月十二日下午
    三時許，搜索前開地點，執行逕行搜索，查扣泛亞電信晶片一片、紙板一個、毛
    巾一條、塑膠瓶一瓶、滑鼠片一個、光碟片一片、借據一紙、本票一紙、第一商
    業銀行就學貸款資料一紙、磁碟片四片、刮鬍刀一把、牙刷二把、遠傳電信易付
    卡一片、可樂空瓶一瓶、鐵夾子一個、燒錄機一個、香水空瓶一瓶、高崗屋空瓶
    一瓶、便條紙一張及郵局轉帳單一張等物，已執行完畢，依法陳報等語。
二、（一）按九十年一月十二日修正公布之刑事訴訟法關於搜索之規定採行「相對法
    官保留原則」之立法例，以有令狀搜索為原則，無令狀搜索為例外，此即刑事訴
    訟法第一百二十八條第一項、第二項所規定，搜索應用搜索票，搜索票由法官簽
    名。搜索應依搜索票行之，目的在保護人民免受非法的搜索扣押，在搜索前先由
    中立、超然的司法機關判斷有無搜索之實質理由，篩減無必要之搜索。惟因搜索
    本質上乃帶有急迫性、突襲性之處分，難免發生時間上不及聲請搜索票之急迫情
    形，故刑事訴訟法第一百三十條規定附帶搜索、第一百三十一條（復於九十一年
    二月八日再行修正公布）規定逕行搜索（緊急搜索）、第一百三十一條之一規定
    同意搜索乃不用搜索票而搜索之例外情形，稱為無令狀（票）搜索。此種搜索僅
    為令狀搜索原則之例外，而非法定程序原則之例外，故縱使是此種搜索，也應遵
    守法定程式，否則仍屬違法搜索。（二）次按，刑事訴訟法第一百三十一條第一
    項規定：「有左列情形之一者，檢察官、檢察事務官、司法警察官或司法警察，
    雖無搜索票，得逕行搜索住宅或其他處所：一、因逮捕被告、犯罪嫌疑人或執行
    拘提、羈押，有事實足認被告或犯罪嫌疑人確實在內者。二、因追躡現行犯或逮
    捕脫逃人，有事實足認現行犯或脫逃人確實在內者。三、有明顯事實足信為有人
    在內犯罪而情形急迫者」、第二項規定：「檢察官於偵查中確有相當理由認為情
    況急迫，非迅速搜索，二十四小時內證據有偽造、變造、湮滅或隱匿之虞者，得
    逕行搜索，或指揮檢察事務官、司法警察官或司法警察執行搜索，並層報檢察長
    」、第三項規定：「前二項搜索，由檢察官為之者，應於實施後三日內陳報該管
    法院；由檢察事務官、司法警察官或司法警察為之者，應於執行後三日內報告該
    管檢察署檢察官及法院。法院認為不應准許者，應於五日內撤銷之。」上開第一
    項、第二項規定所列舉者乃緊急搜索之四種實質理由，必需具備此四種情形者始
    得為無搜索票之逕行搜索。（三）再按，「檢察官依本法第一百三十一條第二項
    指揮檢察事務官、司法警察官、司法警察執行逕行搜索時，為迅速及便捷起見，
    得以口頭指揮或發指揮書之方式為之。但以口頭為之者，於執行搜索後應補發指
    揮書。」、「司法警察官依本法第二百三十條第二項或司法警察依本法第二百三
    十一條第二項調查犯罪時，認有本法第一百三十一條第二項之情事，經報告該管
    檢察署內勤檢察官後，如檢察官衡酌該具體情節確係符合逕行搜索之要件者，得
    依第十八點之規定指揮逕行搜索。檢察官對於司法警察官或司法警察之報告，應
    以錄音、電話紀錄、傳真文件或其他方式留存紀錄，以便稽考。」檢察機關實施
    搜索扣押應行注意事項第十八點、第十九點亦有明文規定。
三、經查，本件報告人係依照證人之偵訊筆錄而認有犯罪證據遭湮滅及瞭解犯罪嫌疑
    人真實身分，以口頭向臺灣新竹地方法院檢察署檢察官報告，由內勤檢察官以口
    頭指揮執行而逕行搜索，然查，搜索人即新竹縣警察局竹北分局（下稱竹北分局
    ）實施逕行搜索時，未具備緊急搜索之實質理由，況報告人雖以本件係內勤檢察
    官以口頭指揮執行而逕行搜索，惟未依檢察機關實施搜索扣押應行注意事項第十
    八點之規定，於執行搜索後，由檢察官補發實施逕行搜索指揮書，亦未依據該注
    意事項第十九點之規定，由檢察官對於司法警察官或司法警察之報告，以錄音、
    電話紀錄、傳真文件或其他方式留存紀錄，依此以觀，顯然無從認定在臺北市○
    ○區○○街一六八號四樓，犯罪證據遭湮滅，尤無情形急迫且已報請檢察官指揮
    之情形，綜上，本件搜索情形，顯與前揭規定之意旨不符，依法應予撤銷。
四、依刑事訴訟法第一百三十一條第三項，裁定如主文。
中      華      民      國    九十一    年      十      月     十八     日
                              臺灣新竹地方法院刑事第一庭
                                  法  官  林  秋  宜
右正本證明與原本無異。
如不服本裁定，應於裁定送達後五日內向本院提出抗告狀。
                                  書記官  鄒  茂  瑜
中      華      民      國    九十一    年      十      月     十八     日
